【裁判字號】    95,易,517
【裁判日期】    950620
【裁判案由】    詐欺
【裁判全文】
臺灣臺中地方法院刑事判決               95年度易字第517號
公  訴  人  臺灣臺中地方法院檢察署檢察官
被      告  乙○○
上列被告因詐欺案件，經檢察官提起公訴（九十四年度偵字第六
七九二號）及移送併案審理（九十五年度偵緝字第五一五號），
被告於準備程序中就被訴事實為有罪之陳述，經本院合議庭裁定
由受命法官獨任進行簡式審判程序，本院判決如下：
    主    文
乙○○幫助連續意圖為自己不法之所有，以詐術使人將本人之物
交付，累犯，處有期徒刑伍月，如易科罰金，以參佰元折算壹日
。
    犯罪事實
一、乙○○前因竊盜案件，於民國九十二年九月二日經本院以九
    十二年度易字二一一○號判決有期徒刑六月確定，甫於九十
    三年四月二十日縮短刑期執行完畢。詎不思警惕悔悟，明知
    以「刮刮樂詐財」或「簡訊詐財」等手法詐財之不法詐騙犯
    罪集團，經常誘使被害人將被騙款項匯入其所使用之人頭帳
    戶，以掩飾其詐欺取財之犯罪所得，並藉此逃避檢警人員之
    追緝，且預見向其取得存摺、提款卡等帳戶資料之人，有可
    能以其帳戶作為此類詐財之不法所用，竟因缺錢，而基於幫
    助詐欺之不確定故意，容任他人使用其帳戶，以遂行詐騙他
    人財物之犯行，於九十三年十月二十五日，在臺中市○○○
    路靠近西屯路附近的公園，將其所開立如附表所示之銀行帳
    戶之存摺、金融卡及密碼單，以新臺幣（下同）四千元之代
    價，賣給一真實姓名年籍均不詳，綽號「阿兄」之成年人，
    容任他人作為詐欺取財之工具。嗣該「阿兄」取得上開存摺
    、金融卡、密碼單等物後，即與其所屬之詐欺犯罪集團成員
    ，共同基於意圖為自己不法所有之概括犯意聯絡：(1)由該詐
    欺集團成員於九十三年十月二十五日，在奇摩拍賣網站（
    http：//ｔｗ.f3.page.bid.yahoo.com./tw/auction/c000
    00000）刊登欲出售sony廠牌數位相機之假訊息，致於同年
    月二十七日看到該訊息之甲○○誤認刊登訊息者確有出售數
    位相機之真意，而與之聯繫，並於談妥以一萬四千二百元之
    價格購買該數位相機後，甲○○不疑有它，遂於同年十月二
    十八日十一時四十六分許，至臺南新光三越之臺新銀行提款
    機轉帳一萬四千二百元至乙○○所有附表二所示之帳戶，致
    受有損害。嗣因甲○○遲未收到所購買之數位相機，欲與電
    話聯繫而無法聯繫時，始發覺被騙。(2)於九十三年十一月十
    五日，由該集團之女性成員撥打電話給丙○○，佯稱係丙○○之友人，因缺錢，欲向丙○○借款，數日後即會償還等語
    ，致丙○○誤信為真，遂於九十三年十一月十五日十一時四
    十二分許，至屏東縣內埔鄉龍泉郵局匯款六萬元至乙○○所
    有如附表一所示帳戶內，而受有損害。嗣因丙○○向友人查
    證並無此事，方知
    受騙。
二、案經臺中市警察局第五分局、第六分局報告臺灣臺中地方法
    院檢察署檢察官偵查起訴及移送併案審理。
    犯罪事實
壹、程序方面：
一、按除被告所犯為死刑、無期徒刑、最輕本刑為三年以上有期
    徒刑之罪或高等法院管轄第一審案件者外，於法院行準備程
    序進行中，被告先就被訴事實為有罪之陳述時，審判長得告
    知被告簡式審判程序之旨，並聽取當事人、代理人、辯護人
    及輔佐人之意見後，裁定進行簡式審判程序；且受命法官行
    準備程序，與法院或審判長有同一之權限；又簡式審判程序
    之證據調查，不受刑事訴訟法第一百五十九條第一項、第一
    百六十一條之二、第一百六十一條之三、第一百六十三條之
    一及第一百六十四條至第一百七十條規定之限制，刑事訴訟
    法第二百七十三條之一第一項、第二百七十九條第二項前段
    、第二百七十三條之二分別定有明文。
二、查本件被告所犯為死刑、無期徒刑、最輕本刑為三年以上有
    期徒刑以外之罪，且非高等法院管轄第一審之案件，經本院
    合議庭裁定由受命法官行準備程序時，被告就被訴事實為有
    罪之陳述後，復經本院合議庭裁定由受命法官獨任行簡式審
    判程序，是其證據之調查，自不受刑事訴訟法第一百五十九
    條第一項、第一百六十一條之二、第一百六十一條之三、第
    一百六十三條之一及第一百六十四條至第一百七十條規定之
    限制，合先敘明。
貳、實體方面：
一、上揭犯罪事實，業據被告乙○○於本院審理中坦承不諱，核
    與被害人丙○○、甲○○於警詢中指述及證人周惠珍於警詢
    證述之情節相符，並有臺新銀行自動付款機客戶交易明細單
    、存摺影本、玉山銀行客戶基本資料、錄影畫面翻拍照片、
    奇摩拍賣網站列印資料、中華郵政公司自動櫃員機交易明細
    表、陽信商業銀行股份有限公司臺中分行九十四年九月二十
    三日九四年中字第九四○○四一號函及所附之開戶及往來明
    細資料等在卷可稽，被告上開提供帳戶給詐欺犯罪集團使用
    之犯行，洵堪認定。
二、按刑法上之故意，分為直接故意（確定故意）與間接故意（
    不確定故意），行為人對於構成犯罪之事實，明知並有意使
    其發生者為直接故意。行為人對於構成犯罪之事實，預見其
    發生而其發生並不違背其本意者為間接故意；而間接故意與
    有認識的過失之區別，在於二者對構成犯罪之事實雖均預見
    其能發生，但前者對其發生並不違背其本意，後者則確信其
    不發生。且幫助犯之成立，以行為人主觀上認識被幫助者正
    欲從事犯罪或係正在從事犯罪，且該犯罪有既遂之可能，而
    其行為足以幫助他人實現構成要件者，即具有幫助故意，並
    不以行為人確知被幫助者係犯何罪名為必要。至於行為人在
    正犯實施犯罪前為幫助行為者，則構成事前幫助犯。又今日
    一般人至金融機關如銀行、郵局等開設帳戶使用，係極為方
    便容易且迅速之事，如有使用金融存款帳戶之正當用途，自
    以使用其本人或可信賴之親友申請之帳戶，最為便利安全，
    且若非具意圖以他人帳戶從事不法用途，並藉以逃避查緝，
    自無使用他人帳戶之理。是依一般人通常之知識、經驗，均
    應知任意提供自己帳戶予無信賴關係之他人使用，易致他人
    藉該帳戶取得不法犯罪所得，且欲以之隱匿帳戶內資金之實
    際取得人之身分；衡諸情理，被告係心智正常之成年人，對
    此自難諉為不知。而近年來詐欺取財之犯罪類型層出不窮，
    該等犯罪，多數均係利用他人帳戶作為詐欺所得財物之匯款
    帳戶，並經媒體廣為披載，被告縱使並不確知所提供之帳戶
    ，係遭他人用以對被害人詐欺取財，亦無法確知取得帳戶之
    人係以何種方法於何時地為詐欺取財之具體內容，惟對於其
    所提供之上揭帳戶，將遭人作為詐欺取財犯行所得財物匯入
    及提領之工具使用，應有概括之認識，且可預見其發生，竟
    仍同意提供，顯對帳戶供他人取得不法犯罪所得之用，亦不
    違背其本意，且其無確信帳戶不至遭利用為犯罪之用，仍將
    帳戶提供他人，足認被告基於幫助犯罪之不確定故意。故核
    被告所為，係犯刑法第三十條第一項、第三百三十九條第一
    項之幫助連續詐欺取財罪。又幫助犯之處罰，得按正犯之刑
    減輕之，刑法第三十條第二項定有明文，故被告所為，爰依
    該規定減輕之。又本件被告僅有一次提供上開帳戶、提款卡
    及密碼單之行為，是其僅有一次之幫助行為，所為應成立上
    開罪名之幫助犯，即幫助連續詐欺取財罪。至檢察官移送併
    辦部分，與已起訴之犯罪事實有實質上一罪之關係，本院自
    得一併審究，附此敘明。又被告前因竊盜案件，於九十二年
    九月二日經本院以九十二年度易字二一一○號判決有期徒刑
    六月確定，甫於九十三年四月二十日縮短刑期執行完畢，有
    臺灣高等法院被告前案紀錄表、臺灣臺中地方法院檢察署刑
    案資料查註紀錄表在卷可佐，其於刑之執行完畢後，五年以
    內再犯本件有期徒刑以上之罪，為累犯，應依刑法第四十七
    條規定加重其刑。被告同時具有加重減輕事由，爰依法先加
    後減。審酌被告有偽造文書、竊盜之犯罪前科（有上開前科
    表可稽），其同意提供帳戶供他人非法使用，助長他人犯罪
    風氣，並造成被害人損失金錢，惟考其本身未實際參與本件
    詐欺取財之犯行，責難性較小，再其犯後雖坦承犯行，然並
    未積極與被害人和解等一切情狀，量處被告如主文所示之刑
    ，並諭知易科罰金之折算標準，以資儆懲。
據上論斷，應依刑事訴訟法第二百七十三條之一第一項、第二百
九十九條第一項前段、刑法第三百三十九條第一項、第三十條、
第四十七條、第四十一條第一項前段，罰金罰鍰提高標準條例第
一條前段、第二條，判決如主文。
本案經檢察官丁○○到庭執行職務。
中    華    民    國  九十五  年   六    月   二十    日
                          刑事第九庭  法  官  莊  秋  燕
以上正本證明與原本無異。
如不服本判決，應於送達後十日內向本院提出上訴狀（須附繕
本），上訴於臺灣高等法院臺中分院。
                                      書記官  莊  玉  惠
中    華    民    國  九十五  年   六    月   二十    日
附錄論罪科刑法條：
中華民國刑法第三百三十九條
 (普通詐欺罪)
意圖為自己或第三人不法之所有，以詐術使人將本人或第三人之
物交付者，處五年以下有期徒刑、拘役或科或併科一千元以下罰
金。
以前項方法得財產上不法之利益或使第三人得之者，亦同。
前二項之未遂犯罰之。
附表：
編號  銀行                      帳號
一    陽信商業銀行臺中分行      00000000000號
二    玉山銀行大墩分行          000000000000
                                0號


司法院資訊處製作；財團法人民間司法改革基金會備份。
